【裁判字號】    90,簡上,132
【裁判日期】    900731
【裁判案由】    違反公司法
【裁判全文】
臺灣臺北地方法院刑事判決                          九十年度簡上字第一三二號
    上  訴  人  乙○○
    即  被  告
右列上訴人因違反公司法案件，不服本院新店簡易庭於中華民國九十年三月六日所為
八十九年度店簡字第一六七號第一審判決（聲請簡易處刑案號八十八年度偵字第二五
五二八號），提起上訴，本院合議庭為第二審判決如左：
    主  文
原判決撤銷。
乙○○公司負責人，違反公司不得經營登記範圍以外之業務之規定，科罰金新臺幣肆
萬元，如易服勞役，以新臺幣玖佰元即銀元參佰元折算壹日。
    事  實
一、乙○○自民國六十八年六月間起，擔任臺北市○○區○○路四段十七號一樓「大
    彧工程有限公司」（下稱大彧公司）之負責人，明知大彧公司經主管機關核准登
    記之營業項目為：「一、鋁門、鋁窗、鐵門、門窗裝配承包工程（非在營業地址
    施工）。二、上項有關材料買賣業務。三、「前各項有關業務之經營投資及其進
    出口。」，而不得經營鐵門窗加工製造之業務，竟自七十年間某時起，擅自在上
    址經營登記範圍以外之鐵門窗加工製造之業務，嗣經臺北市政府建設局於八十八
    年十月二十九日派員至現場實施勘查，始查悉上情。
二、案經臺北市政府建設局函請臺灣臺北地方法院檢察署檢察官偵查並聲請以簡易判
    決處刑。
    理  由
一、訊據被告乙○○固坦承自六十八年六月間起任大彧公司負責人，實際經營之項目
    從公司七十年間開始營業就這麼做，而大彧公司登記之營業項目並不包括鐵門窗
    加工製造之業務，且臺北市政府建設局確有於八十八年十月二十九日派員至現場
    實施勘查等事實，並有偵查卷附之大彧公司之公司資料查詢作業表及臺北市政府
    建設局八十八年十月二十九日加強取締違章工廠勘查紀錄表各一份附卷可參，惟
    矢口否認有何違反公司法之犯行，辯稱：伊僅有在營業場所裁剪鐵窗，因為送來
    之材料尺寸不合，偶爾才有裁剪，但伊沒有在該處加工製造，因為後來台北市政
    府建設局人員說不行，伊就搬走云云，經查，依前揭臺北市政府建設局加強取締
    違章工廠勘查紀錄表上「備註」欄之記載，勘查現場查獲有鑽床二台及裁剪機一
    台，而證人即於八十八年十月二十九日至被告所經營之公司實施勘查之臺北市政
    府建設局人員甲○○於本院調查時到庭結證稱：「如果只是單純裁剪鋁窗的話，
    是不需要辦理工廠登記，但本案現場有查獲鑽床，是用以加工製造組裝器具之一
    ，其用途非裁剪，所以我們才會研判被告有在查獲地點加工製造鐵窗之行為。」
    等語（見本院九十年五月十日審理筆錄），此外，依證人甲○○所庭呈於八十八
    年十月二十九日勘查現場之照片影本觀之，現場散落有鐵管多支，益足見被告確
    有於營業地址裁剪鐵管後，再使用鑽床將鐵管組裝製造成鐵門窗之行為。況被告
    於本院審理時供承給住戶裝鐵門窗前均會先至現場測量尺寸，材料行會按照伊指
    定尺寸先裁好等語（見本院九十年七月二十七日訊問筆錄），則被告裝配前既均
    會至現場測量尺寸後始訂購鐵門窗，則其所產生之尺寸差異必不可能過鉅，是被
    告縱或有可能於實地現場裝配鐵門窗時，偶因尺寸些微差異而當場裁剪之必要，
    然其殊無於現場裝配前逕自於營業地址即先行將訂購之鐵門窗拆解為鐵管後，逕
    予裁剪之可能，是被告所辯在營業地址僅有裁剪而無加工製造云云，尚難認為可
    採，本件事證明確，被告提起上訴否認犯罪即無理由，其違反公司法之犯行堪以
    認定。
二、被告乙○○為大彧公司負責人，明知該公司所登記經營之項目不包括鐵門窗加工
    製造之業務，竟自七十年間某時起，擅自在上址經營登記範圍以外之鐵門窗加工
    製造業務，核其所為係違反前揭公司法第十五條第一項規定，應依同條第三項規
    定論處（檢察官於聲請簡易判決處刑書誤載被告所為係犯公司法第十五條第一項
    之罪，應予更正）。原審援引前開法條對被告論罪科刑，固非無據，惟原判決認
    定被告自八十八年間某日起為前開犯行，且被告在各地從事裝配裁剪鐵窗施工業
    務，亦屬違反公司法第十五條第一項之犯行，然經本院依職權向經濟部商業司函
    詢大彧公司得否在「營業地址」或「裝配地址」從事剪裁鐵窗施工之業務等情，
    據其函覆略以：大彧公司從事鋁門、鋁窗、鐵門、門窗裝配工程時，因規格與現
    場尺寸差異而將其「剪裁」成適當之尺寸，如僅屬公司裝配工程上必要且附帶提
    供之服務，應可含括前開登記之所營事業範疇；惟該公司既於登記之所營事業後
    加註「非在營業地址施工」，其是否可在營業地址從事剪裁等加工行為，允屬該
    場所涉關土地使用分區、建築物、環保等管理法令有關，宜由該等法令主管機關
    依法核處即可，此有經濟部商業司九十年六月十九日經（九０）商七字第０九０
    ０二一二一八三０號函一份附卷可參，是被告於各該裝配地址從事裝配裁剪鐵窗
    之業務，尚難認係違反公司法第十五條第一項之規定，從而上訴人之上訴雖無理
    由業如前述，惟原判決既有上開未洽之處，自應由本院將原判決撤銷，爰審酌被
    告已未再於原址為前開登記範圍外業務，此有臺北市政府建設局八十九年七月二
    十一日加強取締違章工廠勘查紀錄表一份附卷可按，及其犯罪之手段、目的、智
    識程度、犯後態度等一切情狀，量處如主文第二項所示之刑，並諭知易服勞役之
    折算標準。
據上論斷，應依刑事訴訟法第四百五十五條之一第一項、第三項、第三百六十四條、
第三百六十九條第一項前段、第二百九十九條第一項前段，公司法第十五條第三項、
，刑法第十一條前段、第四十二條第二項，罰金罰鍰提高標準條例第二條，現行法規
所定貨幣單位折算新台幣條例第二條，判決如主文。
本案經檢察田炳麟到庭執行職務
中      華      民      國    九十      年      七      月    三十一    日
                                  臺灣臺北地方法院刑事第六庭
                                      審判長法  官  劉慧芬
                                            法  官  蔡如琪
                                            法  官  林欣蓉
右正本證明與原本無異
本判決不得上訴
                                            書記官  陳泰寧
中      華      民      國    九十      年      八      月      二      日
附錄本案論罪科刑法條
公司法第十五條第一、三項
公司不得經營登記範圍以外之業務。
公司負責人違反前二項規定時，各處一年以下有期徒刑、拘役或科或併科新臺幣十五
萬元以下罰金，並賠償公司因此所受之損害。


司法院資訊處製作；財團法人民間司法改革基金會備份。
